臺灣臺中地方法院民事簡易判決
110年度豐簡字第710號
原      告  林郁淇（原名張詠涵）    

訴訟代理人  楊淑琍律師
複  代理人  劉錫純  
被      告  劉芳滄  

訴訟代理人  張瑋澄  
上列原告因被告過失傷害案件（刑事案號：本院109年度中交簡
字第3103號），提起刑事附帶民事訴訟請求損害賠償（本院109
年度中交簡附民字第125號），經刑事庭裁定移送前來，本院於
民國111年3月29日言詞辯論終結，判決如下：
    主      文
一、被告應給付原告新臺幣217,725元，及自民國109年12月12日
    起至清償日止，按週年利率百分之五計算之利息。
二、原告其餘之訴駁回。
三、訴訟費用由被告負擔百分之二十，餘由原告負擔。
四、本判決第一項得假執行。但被告如以新臺幣217,725元為原
    告預供擔保，得免為宣告假執行。　　
    事實及理由
甲、程序事項：按訴狀送達後，原告不得將原訴變更或追加他訴
    。但擴張或減縮應受判決事項之聲明者，不在此限，民事訴
    訟法第255條第1項第3款定有明文。查原告起訴時，原聲明
    請求：被告應給付原告新臺幣（下同）1,122,095元，及自
    起訴狀繕本送達翌日起至清償日止，按週年利率5％計算之利
    息（見本院109年度中交簡附民字第125號卷，下稱本院附民
    卷，第5頁）。嗣於民國110年8月18日，以民事準備狀變更
    聲明如後述（見本院110年度豐簡字第710號卷，下稱本院豐
    簡卷，第113頁至第114頁），核屬減縮應受判決事項之聲明
    ，核與前開規定相符，應予准許。
乙、實體部分：　
壹、原告起訴主張：
一、被告於108年12月12日晚間9時15分許，駕駛自用小貨車自臺
    中市北屯區建和路與景賢路口轉角處起駛時，適原告騎乘機
    車搭載訴外人李皓群亦行駛至該處，致原告人、車倒地，受
    有傷害（下稱系爭車禍事故）。
二、爰依民法侵權行為之規定，請求被告賠償原告因系爭傷害事
    故所受損害。茲就原告請求金額說明如下： 
　㈠醫療費用：原告因傷支出醫療費用共計63,835元。
　㈡就醫交通費用：原告於系爭車禍事故當日經送往中國醫藥大
    學附設醫院（下稱中國附醫）治療，事後亦持續於中國附醫
    就診。因原告居住於苗栗，與中國附醫距離較遠，搭乘大眾
    交通工具困難，亦無法自行騎乘機車到達。為此，原告需搭
    乘計程車往返就診，自108年12月至110年11月間，共計支出
    交通費35,200元。
　㈢未來醫療費用：
  　⒈原告因系爭車禍事故導致右上正中門齒、左上正中門齒斷
      裂，需支出之假牙贗復費用62,000元。
  　⒉原告另經醫師建議接受齒顎矯正治療，矯正治療費用為15
      萬元（含檢查診斷費用5,000元、矯正施術費用14萬元及
      維持器費用5,000元）。
  　⒊原告另需以模擬模型、齒顎面型錐狀放射電腦斷層掃描等
      自費醫療以接受治療，預估自費醫療費用12,500元。
  　⒋此外，原告後續需進行正顎手術，預估醫療費用約49萬元
      。
　㈣精神慰撫金：原告因系爭車禍事故受有上開傷害，已經過長
    期治療，然後續仍需繼續治療，復原道路漫長，對於原告身
    心造成極大痛苦。爰請求被告賠償精神慰撫金30萬元。
　㈤以上共計1,113,535元。
三、並聲明：㈠被告應給付原告1,113,535元，及自起訴狀繕本送
    達翌日起至清償日止，按週年利率5％計算之利息。㈡願供擔
    保，請准宣告假執行。
貳、被告答辯則以：
一、不爭執原告主張之侵權行為事實。然原告騎乘系爭機車行經
    設有行車管制號誌之交岔路口時，亦有超速行駛致遇狀況煞
    閃不及之過失，應負擔30％過失責任。
二、就原告請求費用部分，分敘如下：
  ㈠醫療費用：不爭執原告因系爭車禍事故受有手、腳部擦挫傷
    、牙齒斷裂，因而支出醫療費用9,660元。然原告於系爭車
    禍事故發生前之108年9月20日，即經診斷有下顎骨向左偏斜
    、上顎左上乳牙CE殘存，而影響咬合功能等病況，是其餘醫
    療費用54,175元部分，應係原告為治療其舊疾所支出，與系
    爭車禍事故欠缺因果關係。
  ㈡就醫交通費用：不爭執原告因治療系爭車禍事故所受手、腳
    部擦挫傷、牙齒斷裂等原因，往返醫院所支出之交通費用。
    惟就其為治療牙齒功能等原因往返醫院部分，與系爭車禍事
    故欠缺因果關係。且原告此部分所受傷勢，應可搭乘大眾交
    通工具，並就近至當地醫療院所治療。
  ㈢未來醫療費用：不爭執原告主張假牙贗復費用62,000元部分
    。至其餘未來醫療費用，均與系爭車禍事故欠缺因果關係。
  ㈣精神慰撫金：原告請求之慰撫金額過高，請依法酌減。　
三、並聲明：㈠原告之訴駁回。㈡若受不利判決，願供擔保，請准
    宣告免為假執行。　
參、兩造不爭執事項（見本院豐簡卷第234頁至第235頁，本院依
    判決格式修正或刪減部分文句）：：
一、被告於108年12月12日晚間9時15分許，駕駛牌照號碼BCN-7036號自用小貨車，自臺中市○○區○○路000號前起駛向左迴轉時，適原告騎乘系爭機車（後載訴外人李晧群），沿臺中市北屯區景賢路由東往西方向行駛至該處，系爭機車車頭與前開被告車輛左前車門發生碰撞，致原告人、車倒地（即系爭車禍事故）。
二、原告因系爭車禍事故，受有左手挫傷、左手2.5公分撕裂傷、上唇0.5公分撕裂傷、編號11.21號之牙齒斷裂（右上與左上正中門齒切端斷裂）、右手擦傷、左肘挫傷、牙齒動搖導致咀嚼困難及影響發音功能、雙側膝部挫傷之傷害。
三、被告就系爭車禍事故之發生，有自設有行車管制號誌交岔路口轉角處，起駛左迴車未看清來往車輛、未讓行進中車輛先行之過失，為肇事主因。
肆、本院之判斷：　
一、按因故意或過失，不法侵害他人之權利者，負損害賠償責任
    ；汽車、機車或其他非依軌道行駛之動力車輛，在使用中加
    損害於他人者，駕駛人應賠償因此所生之損害，但於防止損
    害之發生，已盡相當之注意者，不在此限；不法侵害他人之
    身體或健康者，對於被害人因此喪失或減少勞動能力或增加
    生活上之需要時，應負損害賠償責任。不法侵害他人之身體
    、健康、名譽、自由、信用、隱私、貞操，或不法侵害其他
    人格法益而情節重大者，被害人雖非財產上之損害，亦得請
    求賠償相當之金額。民法第184條第1項前段、第191條之2、
    第193條第1項、第195條第1項分別定有明文。
二、查被告就系爭車禍事故之發生具有過失（見不爭執事項㈢）
    ，且因上開過失行為，致原告受有傷害（見不爭執事項㈡）
    ，核屬不法侵害原告之身體、健康權，且具有相當因果關係
    。茲就原告請求金額，審究如下： 　　
　㈠醫療費用：　
　　⒈原告因系爭車禍事故，至中國附醫急診外科、贗復牙科、
      牙髓病科就診，因而支出共計8,760元；及至診所就診支
      出900元，以上共計9,660元乙節，業據提出醫療收據為佐
      （見本院豐簡卷第129頁至第139頁、第157頁），且為被
      告所不爭執（見本院豐簡卷第219頁、第235頁至第236頁
      ），應認屬原告治療傷勢所生之必要費用。
　　⒉至原告於中國附醫口腔顎面外科、齒顎矯正科、家庭牙醫
      學科就診支出54,175元部分，固據提出醫療收據為佐（見
      本院豐簡卷第141頁至第155頁），然為被告所否認，辯稱
      此部分醫療支出係因原告原有舊疾，與系爭車禍事故欠缺
      因果關係等語。而查：
　　  ⑴觀原告提出之109年5月11日中國附醫診斷證明書，其上
        醫師囑言部分記載：「患者張詠涵（女性20歲）於108
        年9月20日，至本院牙醫部齒顎矯正科就診，經檢查，
        為下顎骨向左側偏斜，上顎左上乳牙CE殘存，影響咬合
        功能。期間病人因車禍造成牙齒動搖，導致咀嚼困難及
        影響發音功能，建議接受齒顎矯正治療，俾重新建構其
        其咬合，回復正常咀嚼及發音功能，矯正治療費用為全
        額15萬元整。……」等語（見本院豐簡卷第123頁）。準
        此，可見於系爭交通事故發生前，原告已經診斷有「下
        顎骨向左側偏斜，影響咬合功能」之情形；至於系爭交
        通事故，則造成原告「牙齒動搖導致咀嚼困難及影響發
        音功能」，此傷勢結果為兩造所不爭執（見不爭執事項
        ㈡）。
　　  ⑵而經本院函詢中國附醫原告於系爭車禍事故發生前後，
        原有之牙齒治療計畫有無變化，依該院回函以：「……二
        、經查病人張○涵（病歷號碼……）於108年9月20日初次
        至本院齒顎矯正科接受檢查，經診察為『下顎骨向左側
        偏斜，上顎左上乳牙CE殘存，影響咬合功能』，建議病
        人接受矯正治療，俾以改善咬合等問題，矯正治療總費
        用新台幣15萬元……。三、病人因車禍事故導致牙齒動搖
        合併咀嚼困難且影響發音及咬合功能，建議接受矯正治
        療。惟針對原有『下顎骨向左側偏斜，上顎左上乳牙CE
        殘存，影響咬合功能』是否導致更加惡化，歉難判斷。
        病人於車禍事故前已存有上述病狀，車禍事故確實會因
        為原先不良咬合的情況，較容易造成牙齒動搖，導致咀
        嚼困難且影響發音等情形，然是否有完全因果關係無法
        直接判斷，需視車禍受害嚴重程度的直接與間接影響與
        受傷部位而有不同的考量。四、病人前車禍事故前至本
        院治療的建議方案中包含矯正治療搭配正顎手術來進行
        ，俾便回復正常之咬合功能。然車禍之發生，無論其因
        果關係之有無與是否惡化，並未影響原有的治療建議方
        案等。……」，有中國附醫111年1月3日院醫事字第11000
        18603號函在卷可參（見本院豐簡卷第293頁至第294頁
        ）。
　　  ⑶據上，堪認原告於系爭車禍事故發生前，即因自身下顎
        骨向左側偏斜，上顎左上乳牙CE殘存之病癥，而影響咬
        合功能，其治療的建議方案中包含矯正治療搭配正顎手
        術來進行，俾便回復正常之咬合功能。至於系爭車禍事
        故發生後，另造成原告因牙齒動搖，導致咀嚼困難且影
        響發音等情形，但無法判斷是否導致原告之原始症狀惡
        化，且亦未改變原有正顎手術等之治療建議。
　　  ⑷從而，原告既因系爭車禍事故致咀嚼困難且影響發音，
        自受有傷害。則原告至中國附醫口腔顎面外科、齒顎矯
        正科、家庭牙醫學科就診支出，仍屬原告因治療系爭車
        禍事故所生之必要醫療費用，不因原告於系爭車禍事故
        發生前咬合功能受損而有影響。則原告主張因系爭車禍
        事故而支出此部分醫療費用54,175元，應有理由。
　　⒊綜上，原告主張因系爭車禍事故支出醫療費用63,835元，
      均有理由。
　㈡就醫交通費用：原告前開㈠部分前往醫院就診，均與系爭車禍
    事故相關，業經本院認定如前。而原告主張因此支出之交通
    費用為35,200元，業據提出計程車運價證明（見本院豐簡卷
    第159頁至第169頁、第253頁至第271頁），經核其乘車日期
    與原告就診日期相符，堪認有據。至被告雖抗辯原告應可就
    近於苗栗就診等語，然審酌原告於系爭車禍事故發生前，即
    係於中國附醫齒顎矯正科就診，則原告於系爭車禍事故發生
    後，因咀嚼困難影響發音等病癥，持續於中國附醫就診，尚
    屬合情。而考量原告住處與中國附醫之間距離較遠，且跨越
    不同縣市，如搭乘大眾交通工具前往，需耗費近2小時，有
    原告提出之google網頁列印資料為佐（見本院豐簡卷第249
    頁、第251頁）。則原告主張此部分需搭乘計程車前往，亦
    屬合理。從而，原告主張此部分支出之交通費用共計35,200
    元，均係因系爭車禍事故所生之費用，應有理由。
　㈢未來醫療費用：
　　⒈原告主張系爭車禍事故，未來需支出假牙贗復費用62,000
      元乙節，業據提出中國附醫牙醫部說明一份為佐（見本院
      豐簡卷第171頁），且為被告所不爭執，應予准許。
　　⒉至於原告主張未來需另支出齒顎矯正費用15萬元、自費醫療費用12,500元、正顎手術49萬元等情，則為被告所否認。而依上開中國附醫111年1月3日院醫事字第1100018603號函，可知原告於系爭車禍事故發生前，即因自身原有之下顎骨向左側偏斜，上顎左上乳牙CE殘存，影響咬合功能等病癥，建議接受齒顎矯正治療，醫療方案亦有包含矯正治療搭配正顎手術，系爭車禍事故之發生，並未影響原有之醫療計畫。從而，如未經系爭車禍事故，原告仍需支出此部分矯正費用。則原告主張此部分係因系爭車禍事故所生之損害，即難認有據。
　　⒊綜上，原告因系爭車禍事故所受傷害，未來需支出之醫療
      費用應為62,000元。
　㈣精神慰撫金：按慰撫金之賠償須以人格權遭遇侵害，使精神
    上受有痛苦為必要，其核給之標準固與財產上損害之計算不
    同，然非不可斟酌雙方身分資力與加害程度，及其他各種情
    形核定相當之數額（最高法院51年台上字第223 號判決意旨
    參照）。本院經依職權調閱兩造稅務電子閘門資料查詢表，
    並參酌兩造自述生活狀況（為維護兩造之隱私、個資，爰不
    就其詳予敘述，請參見卷附上開資料及兩造於本院審理中所
    述，見本院卷第322頁、第313頁及證物袋內）；衡以兩造之
    身分地位、經濟能力、被告過失情節，及原告原雖即有咬合
    不良之病癥，然系爭車禍事故另造成原告因牙齒動搖，導致
    咀嚼困難且影響發音，造成生活上困擾非輕，精神上所受痛
    苦等一切情狀，認原告所受精神上損害應以15萬元計之。
　㈣據上，原告因系爭車禍事故所受之損害應為311,035元（計算
    式：醫療費用63,835元＋交通費用35,200元＋未來醫療費用62
    ,000元＋精神慰撫金150,000元＝311,035元）。 
三、兩造過失比例：
  ㈠按損害之發生或擴大，被害人與有過失者，法院得減輕賠償
    金額，或免除之，民法第217條第1項定有明文。次按上開規
    定之適用，並不以財產上之損害為限，即非財產上之損害，
    如其發生或擴大，被害人與有過失，當亦有此項規定之適用
    。基此，原告請求上揭費用，自亦有民法第217條第1項過失
    相抵之適用。
  ㈡本件經送臺中市行車事故鑑定委員會（下稱臺中市車鑑會）
    鑑定，經該委員會比照路口監視器畫面，計算原告於系爭車
    禍事故發生時，行車速度約為每小時66.7152公里等情，有
    臺中市車鑑會110年12月20日中市車鑑字第1100011061號函
    在卷可參（見本院豐簡卷第287頁至第292頁），且為兩造所
    不爭執（見本院豐簡卷第320頁）。而查系爭車禍事故地點
    速限為50公里，有道路交通事故調查報告表㈠在卷可參（見
    本院豐簡卷第57頁），足認於系爭車禍事故發生當時，原告
    確已超越速限行駛，致剎車不及，其就系爭車禍事故之發生
    ，當亦有過失。
  ㈢本院審酌系爭車禍事故發生，應以被告起駛迴轉時，未注意
    來往車輛，禮讓行進中車輛先行，為肇事主因；原告超速行
    駛，致閃避不及，應為肇事次因。本件經送臺中市車鑑會鑑
    定結果，亦同此見解，有臺中市車鑑會中市車鑑字第000000
    0號鑑定意見書在卷可參（見本院豐簡卷第191頁至第192頁
    ）。依兩造過失情節，本院認被告應依肇責比例負擔70％之
    責任，原告則應自負30％之肇事責任。從而，被告應負之損
    害賠償責任適用過失相抵後，原告得請求之賠償金額應減為
    217,725 元（計算式：311,035元×70％＝217,725元，元以下
    四捨五入）。　
四、於系爭車禍事故發生後，原告尚未受領強制汽車責任保險理
    賠金，有第一產物保險股份有限公司110年12月8日函文在卷
    可參（見本院豐簡卷第283頁），且為兩造所不爭執（見本
    院豐簡卷第320頁），是此部分毋庸扣除，附此敘明。
伍、綜上所述，原告依民法侵權行為規定，請求被告給付217,72
    5元，及自起訴狀繕本送達翌日即109年12月12日（見本院附
    民卷第11頁、第13頁送達證書）起至清償日止，按週年利率
    5％計算之利息，為有理由，應予准許。逾此部分之請求，為
    無理由，應予駁回。
陸、本件事證已臻明確，兩造其餘攻擊防禦方法及所舉證據，經
    審酌結果，與本件判決結論均無影響，爰不一一論述，附此
    敘明。
柒、本判決第一項原告勝訴部分，係依民事訴訟法第427條第2項
    規定適用簡易訴訟程序，所為被告敗訴判決，應適用民事訴
    訟法第389條第1項第3款之規定，依職權宣告假執行。原告
    陳明願供擔保請准宣告假執行，不過為促使本院依職權為假
    執行之宣告，毋庸另為准駁，附此敘明。又被告陳明願供擔
    保請准宣告免為假執行，核無不合，爰酌定相當之擔保金額
    准許之。
捌、訴訟費用之負擔：民事訴訟法第79條。　
中　　華　　民　　國　　111 　年　　4　　月　　21　　日
                      臺灣臺中地方法院豐原簡易庭
                                  法　官　段奇琬
上為正本係照原本作成。
如不服本判決，應於送達後20日內，向本院提出上訴狀並表明上
訴理由，如於本判決宣示後送達前提起上訴者，應於判決送達後
20日內補提上訴理由書（須附繕本）。如委任律師提起上訴者，
應一併繳納上訴審裁判費。
中　　華　　民　　國　　111 　年　　4 　　月　21 　　日
                                   書記官  王政偉